臺灣板橋地方法院刑事判決　　　　　　　96年度訴字第3888號
公　訴　人　臺灣板橋地方法院檢察署檢察官
被　　　告　甲○○
　　　　　　　　　　（另案於臺灣臺北監獄臺北分監執行中）
上列被告因違反毒品危害防制條例案件，經檢察官提起公訴（96
年度毒偵字第6378號），被告於準備程序進行中就被訴事實為有
罪之陳述，經告知簡式審判程序之旨，並聽取當事人之意見後，
本院裁定由受命法官獨任進行簡式審判程序，判決如左：
    主  文
甲○○施用第一級毒品，處有期徒刑壹年貳月。扣案之海洛因壹
包（淨重零點壹公克）沒收銷燬，扣案之已使用過注射針筒貳支
、吸食器壹支、提撥器參支、電子磅秤壹臺、分裝夾鏈袋玖拾個
均沒收。
    事實及理由
一、犯罪事實：
    甲○○前因施用毒品案件，經本院以91年度毒聲字第3509號
    裁定送觀察、勒戒後，認無繼續施用毒品傾向，於民國91年
    11月14日執行完畢釋放，並由臺灣板橋地方法院檢察署檢察
    官於91年11月25日以91年度毒偵字第3619號不起訴處分確定
    ；又因施用毒品案件，經檢察官以95年度毒偵字7290號提起
    公訴，並經本院以95年度訴字第3578號判決分別判處有期徒
    刑6 月、3 月，應執行有期徒刑8 月確定；再因施用第一級
    毒品及第二級毒品案件，經檢察官以96年毒偵字第1206 號
    提起公訴，經同法院以96年度訴字第1061號判決分別判處有
    期徒刑8 月、4 月，應執行有期徒刑10月確定。詎仍未戒除
    毒癮，於前揭觀察、勒戒執行完畢釋放後5 年內，復基於施
    用第一、二級毒品之犯意，於96年8 月16日上午10時許，在
    臺北縣永和市○○路○ 段128 巷6 弄6 號2 樓住處，以將海
    洛因與甲基安非他命混合加水溶解後注射體內之方式，同時
    施用第一級毒品海洛因與第二級毒品甲基安非他命。嗣於96
    年8 月16日18時許，在臺北縣永和市○○路○ 段128 巷6 弄
    6 號2 樓為警查獲，並扣得海洛因1 包（淨重0.1 公克）、
    已使用過注射針筒2 枝、吸食器1 支、提撥器3 支、電子磅
    秤1 臺、分裝夾鏈袋90個。
二、證據：
    (1)被告甲○○之自白、(2)臺灣檢驗科技股份有限公司濫用藥
    物尿液檢驗報告1 紙、(3)扣案之第一級毒品海洛因1 包（淨
    重0.1 公克）、已使用過之注射針筒2 支、吸食器1 支、提
    撥器3 支、電子磅秤1 台、分裝夾鏈袋90個、(4)臺灣高等法
    院被告全國前案紀錄表等可證。
三、應適用之法條：
    依刑事訴訟法第299 條第1 項前段、第273 條之1 第1 項、
    第310 條之2 、第454 條第1 項，毒品危害防制條例第10條
    第1 項、第2 項、第18條第1 項前段，刑法第11條前段、第
    55條、第38條第1項第2款，判決如主文。
四、補充：被告雖稱本件屬成癮性犯罪，應與其之前施用毒品案
    件論以一罪云云，惟按刑法第56條連續犯之規定，於94年2
    月2 日經修正公布刪除，自95年7 月1 日起施行，而連續犯
    在本質上原屬數罪，於連續犯之規定廢除後，對於先前實務
    上以連續犯予以處理之案件，應視具體個案，除對於合乎接
    續犯或包括的一罪之情形，認其構成單一之犯罪外，應認係
    數罪併罰（最高法院95年度臺上字第4112號判決參照）。而
    關於上開判決所提及之「包括一罪」，雖未曾明文於刑法條
    文上出現，然依我國實務判決近年來均認為其範圍應係涵蓋
    「接續犯」及「集合犯」二概念。而所謂接續犯者，係指該
    項犯罪，係由行為人以單一行為接續進行，縱令在犯罪完畢
    以前，其各個舉動已與該罪之構成要件相符，但在行為人主
    觀上，各個舉動不過為其犯罪行為之一部分，且該數舉動於
    同時同地或密切接近之時地實施，侵害同一之法益，各行為
    之獨立性極為薄弱，依一般社會健全觀念，在時間差距上，
    難以強行分開，在刑法評價上，以視為數個舉動之接續施行
    ，合為包括之一行為予以評價，較為合理，始論為包括一罪
    之接續犯（最高法院86年臺上字第3295號判例、95年度臺上
    字第1331號、95年度臺上字第3190號判決參照），另就集合
    犯之觀念而言，若該犯罪行為態樣，本質上原具有反覆、延
    續實行之特徵，立法時既予特別歸類，定為犯罪構成要件之
    行為要素，則行為人基於該罪之犯意，在密切接近之一定時
    間及空間內複次實行之該特定構成要件行為，倘依社會通念
    ，於客觀上認為符合一個反覆、延續性之行為觀念者，於刑
    法評價上，即應僅成立一罪，例如經營、從事業務、收集、
    販賣、製造、散布等具有職業性、營業性或收集性等具有重
    複特質之犯罪，均屬包括一罪之集合犯概念（最高法院95年
    度臺上字第4536號、95年度臺上字第4686號、95年度臺上字
    第5315號判決參照）。查本案被告前案之施用毒品犯行係發
    生於96年3 月以前，此觀諸其前案紀錄表即明，與本件間隔
    至少5 個月，並非於同時同地或密切接近之時、地所實施，
    而係分別實施之行為，且各次施用行為均具有個別獨立性，
    依一般社會健全觀念，在時間差距上，已可分開而論，是在
    刑法評價上，不應視為數個舉動之接續施行，合為包括之一
    行為予以評價，自非屬接續犯。另被告所違反之毒品危害防
    制條例第10條施用毒品罪，其構成要件性質上並不必然具有
    反覆、延續實行之特徵，而行為人施用毒品之行為型態，並
    不如經營特定業務般，必須於在密切接近之一定時間及空間
    內複次從事該特定構成要件行為，是尚難認為係屬集合犯，
    而論以包括一罪。再縱或施用毒品之行為或有所謂成癮性、
    慣常性之形成，而有將之歸類為習慣犯或常習犯者，然是否
    一再施用毒品應與該施用者自我行為控制能力之強弱有關，
    並非施用毒品之人之施用毒品行為當然具有成癮性、慣常性
    之性質，卷內亦無心理、精神等醫學專責機關或醫師、專家
    鑑定被告是否有施用毒品成癮，而具有犯罪依賴性之特別證
    據，自難僅因被告自承施用毒品成癮，即認定被告屬病態之
    習慣犯，而將其所有施用毒品行為均論以包括一罪之關係。
    是被告縱於前案之施用毒品行為與本件無接續犯或集合犯之
    包括一罪關係，本院自應再予審理，被告所辯委無足採。
五、如不服本判決，得自收受送達之翌日起十日內向本院提出上
    訴狀（須附繕本）。
本案經檢察官陳伯均到庭執行職務
中　　華　　民　　國　　96　　年　　11　　月　　30　　日
                        刑事第十庭法　官  歐陽漢菁
此正本與原本無異。
                                  書記官  李崇文
中　　華　　民　　國　　96　　年　　11　　月　　30　　日
附錄本案論罪科刑法條全文：
毒品危害防制條例第十條
施用第一級毒品者，處六月以上五年以下有期徒刑。
施用第二級毒品者，處三年以下有期徒刑。
